【裁判字號】    95,聲判,79
【裁判日期】    950828
【裁判案由】    聲請交付審判
【裁判全文】
臺灣臺北地方法院刑事裁定              95年度聲判字第79號
聲  請  人  甲○○
代  理  人  黃景安律師
被      告  乙○○
上列聲請人因告訴被告偽造文書案件，不服臺灣高等法院檢察署
檢察長駁回再議之處分（95年上聲議字第1982號），聲請交付審
判，本院裁定如下：
    主  文
聲請駁回。
    理  由
一、本件聲請人即告訴人甲○○前以被告乙○○涉犯偽造文書罪
    嫌提起告訴，案經臺灣臺北地方法院檢察署檢察官偵查終結
    ，因認被告犯罪嫌疑不足，於民國九十五年三月八日以九十
    五年度偵字第一四七四號為不起訴處分。聲請人不服，聲請
    再議，經臺灣高等法院檢察署檢察長審核後認再議無理由，
    於九十五年五月十一日以九十五年度上聲議字第一九八二號
    處分書駁回聲請，有本院調閱之臺灣臺北地方法院檢察署九
    十五年度偵字第一四七四號、臺灣高等法院檢察署九十五年
    度上聲議字第一九八二號卷可稽。嗣聲請人於九十五年五月
    十八日接受上開臺灣高等法院檢察署處分書，並於十日之法
    定期間內即同年月二十六日委任律師為代理人向本院聲請交
    付審判，合先敘明。
二、本件聲請交付審判意旨略以：臺灣臺北地方法院檢察署將聲
    請人之告訴以九十五年度偵字第一四七四號偽造文書案件偵
    辦後，為被告不起訴處分，係以被告否認偽造文書之事實，
    並以辦理聲請人晶片金融卡業務是被告同事賴惠金，並非被
    告本人等為其不起訴處分之理由，就聲請人告訴被告觸犯刑
    法第二百十五條偽造文書及第三百十條第二項加重誹謗罪部
    分則隻字不提，顯未就聲請人此部分之告訴依法偵查，且未
    敘明其不為偵查之理由。聲請人聲請再議，已於再議狀當中
    再次指明聲請人於九十年十月十八日向國泰世華銀行申請「
    青年簡易貸款」，依據貸款契約第二條約定貸款期間為一年
    ，借款期間聲請人繳息正常，且屆期雙方均無反對之意思者
    ，該借款契約自到期日起續約一年，嗣後亦同。聲請人貸款
    後，即遵守貸款契約之約定按期付息，詎至九十四年三月二
    十一日，聲請人在該行之所有帳戶均遭凍結，始知悉被告偽
    造聲請人逾期未清償貸款，分別於九十四年一月及二月向財
    團法人金融聯合徵信中心提報聲請人有逾期未償還貸款之不
    良債信，係觸犯刑法第二百十五條業務上文書登載不實罪及
    第三百十條第二項加重誹謗罪嫌。而臺灣高等法院檢察署之
    再議處分書，亦未就聲請人於聲請再議狀內所指明之刑法第
    二百十五條偽造文書、刑法第三百十條第二項加重誹謗罪告
    訴部分予以審核，顯有未盡審核之違法。爰依刑事訴訟法第
    二百五十八條之一第一項規定聲請交付審判等語。
三、按告訴人不服上級法院檢察署檢察長或檢察總長認為再議無
    理由而駁回之處分者，固得依據刑事訴訟法第二百五十八條
    之一規定，於接受處分書後十日內委任律師提出理由狀，向
    該管第一審法院聲請交付審判。而法院於審查交付審判之聲
    請有無理由時，雖亦得為必要之調查，惟其調查之範圍，應
    以偵查中曾發現之證據為限，不可就聲請人新提出之證據再
    為調查，亦不可蒐集偵查卷以外之證據。除認為不起訴處分
    書所載理由違背經驗法則、論理法則或其他證據法則，否則
    不宜率予裁定交付審判。另按犯罪事實應依證據認定之，無
    證據不得認定其犯罪事實，刑事訴訟法第一百五十四條第二
    項定有明文。又事實之認定，應憑證據，如未能發現相當證
    據，或證據不足以證明，自不能以推測或擬制方法為裁判基
    礎，最高法院四十年度臺上字第八十六號判例可供遵循。
四、經查，金融機構應依財政部核備之「金融機構授信餘額月報
    作業要點」規定，於每月十日前將截至上月底之授信資料報
    送至財團法人金融聯合徵信中心（以下簡稱聯合徵信中心）
    彙整資料後，於十六日將資料上線提供予會員金融機構查詢
    ，此有該中心九十四年八月十五日金徵（業）字第一六九
    五一號函在卷可稽（偵查卷第七十頁）。又查被告於國泰世
    華銀行西門分行擔任理財專員，並未處理聲請人申辦現金卡
    及多功能晶片卡之業務，而係該行櫃員賴惠金所承辦，僅因
    聲請人多次向銀行陳情，由其以公文回覆陳情等情，業經被
    告及賴惠金於偵查及警訊中供述明確（偵查卷第六十頁、第
    十二頁）。是聲請人如有逾期未清償借款之情形，依前開規
    定應由國泰世華銀行報送聯合徵信中心，而遍閱卷內現有之
    證據，本件被告從未經辦聲請人於銀行之各項業務，僅處理
    聲請人之陳情回覆，亦無證據證明被告在國泰世華銀行當中
    ，負責處理向聯合徵信中心報送聲請人逾期未清償借款情形
    之業務。臺灣臺北地方法院檢察署檢察官以被告並非聲請人
    所告訴事實之行為人為由，而為不起訴處分，難認有何未盡
    調查之責情事。而臺灣高等法院檢察署駁回再議處分書內，
    亦已載明聲請人告訴之意旨，並說明被告非承辦聲請人業務
    之行為人，自與聲請人所指述之犯罪構成要件無涉，其所為
    駁回再議之處分，亦無聲請人所指未盡審核之違法情事。
五、綜合上述，聲請人僅以主觀立場認被告所為係犯業務上登載
    不實文書罪及加重誹謗罪，對於所告訴之事實，卻從未提出
    符合起訴門檻之證據佐證，且經檢察官偵查後，亦查無被告
    犯罪之證據，自難以推測或擬制之方式，認被告確有告訴人
    所指述之犯嫌。審酌臺灣臺北地方法院檢察署所為不起訴處
    分，及臺灣高等法院檢察署聲請再議處分書，已就聲請人於
    偵查中提出之告訴理由詳予斟酌、調查卷內所存證據，並詳
    加論述所憑證據及其理由，尚難以聲請人之片面指訴，遽認
    被告涉有犯罪嫌疑，且臺灣臺北地方法院檢察署檢察官及臺
    灣高等法院檢察署檢察長以被告犯罪嫌疑不足，予以不起訴
    處分及駁回再議之聲請，查無任何違背經驗法則、論理法則
    或其他證據法則之情形，認事用法均無不當。聲請交付審判
    意旨猶執前詞，並無足採。本件聲請人聲請交付審判，為無
    理由，應予駁回。
據上論斷，應依刑事訴訟法第二百五十八條之三第二項前段，裁
定如主文。
中    華    民    國    95    年    8     月    28    日
                  刑事第七庭審判長法  官  梁耀鑌
                                  法  官  許泰誠
                                  法  官  余明賢
以上正本證明與原本無異。
本裁定不得抗告。
                                  書記官  葉潔如
中    華    民    國    95    年    8    月    28    日


司法院資訊處製作；財團法人民間司法改革基金會備份。
